【裁判字號】    90,判,2308
【裁判日期】    901206
【裁判案由】    廣播電視法
【裁判全文】
最  高  行  政  法  院  判  決                    九十年度判字第二三○八號
    原      告  超級傳播股份有限公司
    代  表  人  甲○○
    被      告  行政院新聞局
    代  表  人  蘇正平
右當事人間因廣播電視法事件，原告不服行政院中華民國八十九年二月十四日台八十
九訴字第○四三七○號再訴願決定，提起行政訴訟。本院判決如左：
    主  文
原告之訴駁回。
訴訟費用由原告負擔。
    事  實
緣原告為廣播電視節目供應事業，其所製播之有線電視「超視」頻道於八十七年十一
月三十日十八時四十分、四十八分、十九時三十五分、四十三分許，播出之「晚間新
聞」節目中，插播「中國國民黨—關鍵的時刻、最安心的選擇」、「中國國民黨台北
市黨部—選市長選能力也選人品」、「中國國民黨—別讓暴力炸彈存在你我生活中」
、「中國國民黨—再造台灣、跨越二○○○」競選廣告，違反行為時廣播電視法第二
十一條第二款及第二十九條之一之規定，被告乃依同法第四十五條之二規定，以八十
八年二月五日（八八）建廣五字第○二○三八號函處原告罰鍰三萬元（折合新臺幣九
萬元）。原告不服，提起訴願、再訴願，遞遭決定駁回，遂提起本件行政訴訟，茲摘
敘兩造訴辯意旨如次：
原告起訴意旨略謂：
一、按所謂競選廣告者，係指以為候選人競選、拉票之目的於電視、廣播播放之廣告
    。查「中國國民黨—關鍵的時刻、最安心的選擇」（正確名稱應為土石流篇）、
    「中國國民黨—別讓暴力炸彈存在你我生活中」（正確名稱應為暴力篇）、「中
    國國民黨台北市黨部－選擇市長選能力也選人品」（正確名稱應為阿扁篇）、「
    中國國民黨－再造台灣、跨越二○○○」（正確名稱應為政策領航篇）等廣告並
    非競選廣告，該等廣告中並未有為任何候選人宣傳、拉票、或請求賜票之言詞，
    與競選廣告有別，非公職人員選舉罷免法所規範之對象，自無違反公職人員選舉
    罷免法之情事。原處分及訴願、再訴願決定僅以本廣告之播出時間為競選期間，
    即認定本廣告為競選廣告，顯有不當。事實上本廣告與競選活動毫無關係，其應
    可於任何時間播出而無疑義，原處分及訴願、再訴願決定不察誤為論責，應予撤
    銷。
二、本廣告非競選廣告已於前述，縱鈞院仍認定本廣告為競選廣告，然原處分及訴願
    、再訴願決定認原告有違反廣播電視法第二十九條之一之情形，應準用同法第二
    十一條第二款規定，依同法第四十五條之二對原告為處分，其於認事用法上仍有
    違誤，經查（一）按「廣播電視節目供應事業之設立應經新聞局許可，其節目內
    容及有關管理事項準用第二十一條、第二十五條、第二十八條及第三十四條之規
    定。」廣播電視法第二十九條之一定有明文。就條文內容以觀之，得準用廣播電
    視法第二十一條規定之事項者為廣播電視節目內容及有關管理事項部分，並不包
    括廣告管理部分。因就法律條文之文義解釋而言，廣播電視節目內容部分係屬例
    示規定，其規範內容極為明確，但所謂有關管理事項部分則為概括規定，該條文
    於適用時本應採限縮解釋之方式為之，即以前述列舉事項「廣播電視節目內容」
    為同一使用範圍為限，不得任意擴張其適用。被告不察，強稱第二十九條之一所
    指有關管理事項，除指廣播電視節目內容有關管理事項外，亦包括與節目性質完
    全不同之廣告業務之廣告管理在內，顯屬違誤。（二）按第二十九條之一規定僅
    以節目內容及其有關之管理事項而已，並未及於廣告事項，縱本廣告為競選廣告
    ，仍無準用同法第二十一條、第二十五條、第二十八條及第三十四條之餘地。是
    既然廣播電視法第二十九條之一並未就廣告事宜為規定，被告依廣播電視法第二
    十九條之一準用同法第二十一條之規定，而依同法第四十五條之二對原告處分即
    屬用法有誤，自應予以撤銷。（三）再按除第一項規定外，政黨候選人或第三人
    不得自行於廣播、電視播送廣告，從事競選活動或為候選人宣傳。公職人員選舉
    罷免法第五十條之一第三項定有明文。查１、公職人員選舉罷免法第五十條之一
    第三項規範之主體為政黨、候選人及為從事競選活動或為候選人宣傳而自行要求
    於廣播電視託播競選廣告之第三人。一般言之，媒體係受他人委播之受託者而非
    自行播放該等廣告，因此所指第三人應是立於與政黨、候選人同一地位之非媒體
    第三者，並不包括廣播電視業者。該條文之規範內容並非限制廣播電視業者不得
    為他人播送競選廣告。是廣播電視業者接受政黨、候選人或第三人之委託而為競
    選廣告之播放，僅係一單純之商業行為，並無違法情事，自亦無公職人員選舉罷
    免法第五十條之一之適用問題，被告以電視台違反公職人員選舉罷免法第五十條
    之一第三項該當廣播電視法第二十一條第二款規定之廣播電視節目不得違背政府
    法令，顯然擴大處罰主體，其推理上容有誤會，原處分及訴願、再訴願決定應予
    撤銷。２、另觀諸中央選舉委員會八十八中選法字第八三六一五號之函釋，僅言
    所稱自行播送廣告係指同條第一項選舉委員會辦理政見發表會以外，自行播送之
    競選廣告而言，電視、廣播業者接受委託，播送競選廣告，應屬該項規範範圍。
    惟從該項說明以觀，其僅闡明除廣播電視業者未受委託自發性播送候選人競選廣
    告外，原告單純因經營業務而受他人委託之播送行為，並非選罷法規範之範圍。
    被告任意擴張該函之解釋而誤為處分，顯有可議之處。３、縱鈞院仍認廣播電視
    業者之單純受託播送之行為仍屬違法，亦僅係為託播行為之政黨候選人或第三人
    之幫助行為，依學者之見解，除個別法規有明文規定得處罰幫助犯外，行政機關
    不得逕自對幫助犯為處罰。蓋若對廣播電視業者為處罰，無異於正犯不罰，幫助
    犯反受懲罰，其認事用法顯然輕重失衡，難謂適法。故廣播電視業者受他人委託
    而為播送競選廣告之行為自不得加以處罰。
三、於競選期間開始前，全國各大電視台（尤以四大無線電視台為最）即不斷持續播
    放本廣告，各大報章媒體亦刊載大量之競選廣告。惟未見主管機關即被告有任何
    阻止或警告之行為，原告本於信賴認播送本廣告並無違法情事而繼續播送，詎被
    告竟於選舉過後始對原告處以最高額之罰鍰，其處分顯違政府公信。蓋被告對各
    電視台之播送競選廣告之行為以及平面報章媒體刊載競選廣告之行為皆視若無睹
    ，至競選結束後始針對有線電台部分為罰鍰之處分，被告處罰之標準不一，如此
    選擇性處罰之作為，原告實難甘服，原處分及訴願、再訴願決定顯違信賴保護原
    則及平等原則，應予撤銷。
四、按「以廣播及電視方式表達意見，屬於憲法第十一條所保障言論自由之範圍。為
    保障此項自由，國家應對電波頻率之使用為公平合理之分配，對於人民平等接近
    使用傳播媒體之權利，亦應在兼顧傳播媒體編輯自由原則下，予以尊重，並均應
    以法律定之。」司法院釋字第三六四號著有明文。又「人民有言論、講學、著作
    及出版之自由。」中華民國憲法第十一條定有明文。又同法第二十三條明定：「
    以上各條列舉之自由權利，除為防止妨礙他人自由、避免緊急危難、維持社會秩
    序或增進公共利益所必要者外，不得以法律限制之。」顯見言論自由除為防止妨
    礙他人自由、避免緊急危難、維持社會秩序或增進公共利益所必要者外，不得以
    法律限制之。揆諸前開解釋可知，以廣播及電視方式表達意見，屬於憲法第十一
    條所保障言論自由之範圍，自亦有憲法第二十三條之適用。若非有憲法第二十三
    條規定之情形發生，不得以法律限制之。競選廣告亦屬意見表達之一種方式，其
    目的在使候選人得以電子媒體方式將其個人之政見於廣播、電視公開播送使社會
    大眾得以共見共聞，若無憲法第二十三條之限制情事發生，自不得以法律加以限
    制。前開解釋旨在保障人民得平等接近使用傳播媒體之權利，候選人亦屬受保護
    之範圍，於無憲法第二十三條之情事發生時，自得平等接近使用媒體。查再訴願
    決定以為被告限制政黨及候選人不得以廣播電視為競選廣告，其目的係在於促使
    選舉活動中候選人及政黨公平競爭，保障政黨平等使用廣播電視，以維持社會秩
    序及公共利益，其認事用法並未違憲云云。惟查被告並非禁止各候選人及政黨委
    託廣播電視媒體播出競選廣告，只是規範限於某一時間內播出，然試問，僅僅規
    範競選廣告於特定時間內播放，如何能促進各候選人及政黨之公平競爭及平等使
    用媒體？再訴願決定之理由實屬牽強。再者，各候選人及政黨向來皆依其意願及
    選擇，自由製作廣告並向各廣播電視媒體託播，而無宗教、種族、政黨或其他任
    何條件之限制，本以確實落實公平競爭及平等使用媒體之精神，而能增進社會公
    共利益。被告無正當理由，恣意限制，即屬不當。如前所述，競選廣告之播送並
    無憲法第二十三條之情事，本不得以法律限制之，公職人員選舉罷免法第五十條
    之一之規定違反憲法第二十三條之規定，即屬違憲，自不應予以適用，更遑論據
    以為處罰之依據。被告不察，竟以之對原告為處罰，顯為錯誤。
五、按對人民任何不利之處分，行政權力必須採行最緩和的手段，以侵犯人民權利最
    小的方式為之，是為比例原則。經查廣播電視法第四十五條之二規定之罰鍰範圍
    係三千元以上，三萬元以下。依前開比例原則，原告之違法情節僅屬一般，原處
    分及訴願、再訴願決定遽採最高額罰鍰對原告為處分，顯有違前開比例原則之情
    事。爰比例原則係行政法規中之帝王條款，如有違反即屬違法，是原處分及訴願
    、再訴願決定對原告採最高額罰鍰為處分，顯有未洽，應予撤銷更為適法之判決
    。綜上所述，請判決撤銷原處分及一再訴願決定等語。
被告答辯意旨略謂：
一、衛星廣播電視法於八十八年二月三日經總統公布施行，該法第四十四條規定「本
    法公布施行前經營衛星廣播電視業務者，應於本法施行後六個月內，依本法規定
    申請許可。」本案原告違規事實及原處分之裁罰，發生於於衛星廣播電視法公布
    施行後六個月內，是時原告仍屬廣播電視節目供應事業，本案應適用廣播電視法
    ，合先明。
二、按廣播電視法第二十九條之一規定「廣播電視節目供應事業之設立，應經新聞局
    許可，其節目內容及有關管理事項準用第二十一條、第二十五條、第二十八條及
    第三十四條之規定」，同法第四十五條之二復規定「違反第二十九條之一之規定
    ，經營、策劃、製作、發行或託播廣播電視節目、廣告、錄影節目帶者，處二千
    元以上、三萬元以下罰鍰，並沒入其節目。」同法第二十一條第二款規定「廣播
    電視節目內容，不得有違背政府法令之情形。」查原告為廣播電視法第二十九條
    之一規定之廣播電視節目供應業者，其所播出者，不論係節目或廣告，均應受廣
    播電視法第二十一條及第三十二條規定（第三十二條規定：第二十一條之規定，
    於廣告內容準用之）之限制，原告主張廣播電視法第二十一條規定僅以節目為適
    用對象，忽略第三十二條有關廣告之管理準用第二十一條之規定，其主張本件所
    播者為廣告，應無該條之適用，顯有誤解。
三、惟查，原告為合法設立之廣播電視節目供應事業，其所製播之超視頻道於八十七
    年十一月三十日十八時四十分、四十八分、十九時三十五分、四十三分許，播出
    之「晚間新聞」節目中，插播「中國國民黨－關鍵的時刻、最安心的選擇」、「
    中國國民黨臺北市黨部－選市長選能力也選人品」、「中國國民黨－別讓暴力炸
    彈存在你我生活中」、「中國國民黨－再造臺灣、跨越二○○○」」等競選廣告
    ，經中央選舉委員會認定已違反公職人員選舉罷免法第五十條之一第三項規定，
    此有該會八十七年十二月八日八十七中選法字第八一五六八號函暨八十八年一月
    十九日八十八中選法字第八一九九七號函可稽。原告於其所屬頻道播出上開違法
    廣告，已違反廣播電視法第二十一條第二款及同法第二十九條之一規定，被告爰
    依同法第四十五條之二處以罰鍰新台幣九萬元，認事用法並無不當。原告為合法
    登記之廣播電視節目供應事業，為廣播電視法第二十九條之一之管理範疇；違反
    者，依廣播電視法處罰，自不待言。
四、公職人員選舉罷免法第五十條之一第三項規定所稱自行播送廣告係指同條第一項
    選舉委員會辦理政見發表會以外，自行播送之競選廣告而言，電視、廣播業者接
    受委託，播送競選廣告，應屬該項規範範圍，業經被告函請中央選舉委員會解釋
    ，該會於八十八年四月十二日以八十八中選法字第八三六一五號函重申前述意旨
    ，有該函釋影本可稽。公職人員選舉罷免法之主管機關為中央選舉委員會，該委
    員會即為該法之解釋及裁量機關，系爭廣告內容既經該委員會認定有違反公職人
    員選舉罷免法第五十條之一第三項規定，被告據以處分原告，於法並無不合。原
    告自認該廣告非競選廣告，而非公職人員選舉罷免法所規範之對象，核不足採。
五、政黨、候選人或第三人不得自行於廣播、電視播送廣告，從事競選活動或為候選
    人宣傳，為公職人員選舉罷免法第五十條之一第三項所明定；廣播電視節目供應
    事業所播送之內容不得有違背政府法令之情形，則屬廣播電視法第二十一條第二
    款之範圍。兩者所受規範之法令依據不同，其所違反之法令亦不同，廣播電視事
    業接受政黨、候選人或第三人之委託所為之違法播送行為，兩者間顯無正犯與幫
    助犯之關係，而為兩獨立之行為。被告對原告所為之處分，有明確之法令依據，
    該處分之合法性，殆無疑義。
六、被告為使廣播電視事業瞭解有關競選廣告之規範，除曾藉媒體一再宣示主管機關
    之立場外，並於八十七年十月七日以（八七）建廣一字第一五九八○號函轉中央
    選舉委員會周知全國各廣電媒體，於競選活動期間及選舉投票當日勿播送競選廣
    告；為使業者有所遵循，更於八十七年十月二十日以（八七）建廣一字第一六五
    六七號函送廣播電視事業製播涉及競選活動之節目與廣告處理原則，該原則已明
    文規定，不問廣告主題係宣傳個人或政黨形象，其於非競選活動期間雖可播送，
    惟在競選活動期間均不可播送。原告漠視該處理原則之規範，於競選活動期間（
    八十七年十一月二十日至十二月四日止）仍恣意播送上開競選廣告，其違法事實
    甚明，被告於蒐集事證後予以處分，實屬當然。原告稱主管機關於競選活動開始
    前對各電視台播放本廣告未予阻止或警告，卻在選舉過後始處以罰鍰，有違政府
    公信乙節，純屬卸責之詞，核不足採。
七、司法院釋字第三六四號解釋，對於人民接近使用傳播媒體之權利應予尊重，以符
    憲法第十一條保障言論自由之範圍。按憲法第十一條保障人民之表現自由，係因
    表現自由為民主政治之基礎，文化進步之動力，故有予以保護之必要，公職人員
    選舉罷免法第五十條之一第一項之規定即為該精神之表現；惟表現自由亦非不受
    限制，憲法第二十三條規定「以上各條列舉之自由權利，除為防止妨礙他人自由
    ，避免緊急危難，維持社會秩序，或增進公共利益所必要者外，不得以法律限制
    之」，故行政機關為使選舉活動中候選人及政黨得公平競爭，保障政黨平等使用
    廣播電視，以維持社會秩序並增進公共利益，於同條文第三項制定法律以限制政
    黨及候選人不得以廣播電視為競選廣告之規定，尚難視為違憲。原告任令競選廣
    告於競選期間播送，無視被告多次之告知而明知故犯，完全罔顧媒體所應負起之
    社會責任，被告依法處以新台幣九萬元罰鍰，自屬適當且有其必要性。綜上所述
    ，請判決駁回原告之訴等語。
    理  由
按廣播電視節目供應事業之設立，應經新聞局許可，其節目內容及有關管理事項，準
用廣播電視法第二十一條、第二十五條、第二十八條及第三十四條之規定，為行為時
（下同）廣播電視法第二十九條之一所規定。廣播電視節目內容，不得違背反共復國
國策或政府法令，復為同法第二十一條第二款所規定。違反者，依同法第四十五條之
二規定得處廣播電視節目供應事業三千元以上、三萬元以下罰鍰，並沒入其節目。又
關於中央公職人員全國不分區及省長、直轄市長選舉，各主管選舉委員會應以公費，
在全國性無線電視頻道，為候選人及其政黨舉辦二次以上電視政見發表會；政黨、候
選人或第三人不得自行於廣播、電視播送廣告，從事競選活動或為候選人宣傳，復為
公職人員選舉罷免法第五十條之一所規定。本件原告為廣播電視節目供應事業，其所
製播之有線電視「超視」頻道於八十七年十一月三十日十八時四十分、四十八分、十
九時三十五分、四十三分許，播出之「晚間新聞」節目中，插播「中國國民黨—關鍵
的時刻、最安心的選擇」、「中國國民黨台北市黨部—選市長選能力也選人品」、「
中國國民黨—別讓暴力炸彈存在你我生活中」、「中國國民黨—再造台灣、跨越二○
○○」競選廣告，違反行為時廣播電視法第二十一條第二款及第二十九條之一之規定
，被告乃依同法第四十五條之二規定，以八十八年二月五日（八八）建廣五字第○二
○三八號函處原告罰鍰三萬元（折合新臺幣九萬元）。原告不服，主張系爭廣告為單
純政黨形象廣告，並非競選廣告，且廣播電視法規範之事項為廣播電視節目內容，並
不及於廣告；又媒體係受他人委播之受託者，而非自行播放廣告者，應不受公職人員
選舉罷免法第五十條之一第三項之規範，況於競選期間開始前，全國各大電視台即不
斷播送系爭廣告，各大報章媒體亦刊載大量競選廣告，亦未見被告予以阻止或警告，
其乃本於信賴播送系爭廣告，惟被告於競選過後始針對有線電視處以罰鍰，實屬選擇
性處罰，且有違司法院釋字第三六四號解釋，其罰鍰三萬元亦有違比例原則等語。訴
經被告訴願決定及行政院再訴願決定，以原告所製播之超視頻道於八十七年十一月三
十日十八時四十分、四十八分、十九時三十五分、四十三分許，播出之「晚間新聞」
節目中，插播「中國國民黨—關鍵的時刻、最安心的選擇」、「中國國民黨台北市黨
部—選市長選能力也選人品」、「中國國民黨—別讓暴力炸彈存在你我生活中」、「
中國國民黨—再造台灣、跨越二○○○」競選廣告，經中央選舉委員會認定違反公職
人員選舉罷免法第五十條之一第三項規定，有該會八十七年十二月八日八十七中選法
字第八一五六八號及八十八年一月十九日八十八中選法字第八一九九七號函影本可稽
，超視頻道既為原告所製作，對於該頻道播出之節目及廣告均應負審查監督之責任。
公職人員選舉罷免法第五十條之一第三項規定所稱自行播送競選廣告，係指同條第一
項選舉委員會辦理政見發表會以外，自行播送之競選廣告而言，電視、廣播業者接受
委託播送競選廣告，應屬該項規範範圍，業經中央選舉委員會八十八年四月十二日八
十八中選法字第八三六一五號函釋有案，而公職人員選舉罷免法之主管機關為中央選
舉委員會，系爭廣告內容既經該會認定違反公職人員選舉罷免法第五十條之一第三項
規定，被告據以處分原告，並無不合。又被告為使廣播電視事業瞭解有關競選廣告之
規範，除藉媒體一再宣示主管機關之立場外，並於八十七年十月七日以（八七）建廣
一字第一五九八○號函轉中央選舉委員會周知全國各廣播電視媒體，於競選活動期間
及選舉投票當日勿播出競選廣告。為使業者有所遵循，更於八十七年十月二十日以（
八七）建廣一字第一六五六七號函送廣播電視事業製播涉及競選活動之節目與廣告處
理原則，該原則明定不問廣告主題係宣傳個人或政黨形象，其於非競選活動期間雖可
播送，惟在競選活動期間均不得播送，原告漠視該處理原則之規範，於競選活動期間
（八十七年十一月二十日至十二月四日止）仍播送系爭競選廣告，其違法事實甚明，
被告依法核處，認事用法並無不當。又憲法第十一條規定所保障之言論自由並非不受
限制，如為防止妨礙他人自由、避免緊急危難、維持社會秩序或增進公共利益所必要
者，依同法第二十三條規定，仍非不得以法律限制之，行政機關為使選舉活動中候選
人及政黨得公平競爭，保障政黨平等使用廣播電視，以維持社會秩序並增進公共利益
，依法限制政黨及候選人不得以廣播電視為競選廣告之規定，尚難指為違憲。原告違
規情形既如上述，被告於法定裁量範圍內處其罰鍰三萬元，並無不當，所訴被告裁處
系爭罰鍰違反比例原則等語，核不足採。遂駁回原告之訴願、再訴願。經核與首開規
定無違。原告茲起訴主張如事實欄起訴意旨所載。但查：（一）、原告為廣播電視法
第二十九條之一規定之廣播電視節目供應業者，其所播出者，不論節目或廣告，均應
受廣播電視法第二十一條規定之限制。系爭廣告內容，顯係競選活動或為候選人宣傳
之廣告，並經中央選舉委員會認定已違反公職人員選舉罷免法第五十條之一第三項規
定，此有該會八十七年十二月八日八十七中選法字第八一五六八號函及八十八年一月
十九日八十八中選法字第八一九九七號函附卷可稽。該會為選舉罷免之主管機關，其
所為認定經核公平、公正尚無不合，自得採為證據。是原告訴稱其所播廣告非競選廣
告等語，顯無可採。（二、）按「第二十一條之規定，於廣告之內容準用之」，固為
廣播電視法第三十二條所規定。但同法第二十九條之一既規定廣播電視節目供應事業
節目內容及有關管理事項準用第二十一條之規定，而廣播電視節目供應事業所播之廣
告，為有關管理事項，自不得違反同法第二十一條第二款之規定。原告主張系爭廣告
未在第二十九條之一準用第二十一條規定規範之範圍，尚有誤解。（三）廣播電視節
目供應事業節目或廣告內容，不得違背反共復國國策或政府法令，為廣播電視法第二
十九條之一準用第二十一條第二款所規定。又關於中央公職人員全國不分區及省長、
直轄市長選舉，各主管選舉委員會應以公費，在全國性無線電視頻道，為候選人及其
政黨舉辦二次以上電視政見發表會；政黨、候選人或第三人不得自行於廣播、電視播
送廣告，從事競選活動或為候選人宣傳，復為公職人員選舉罷免法第五十條之一所規
定。按競選廣告不得於廣播、電視播送，既為公職人員選舉罷免法第五十條之一所禁
止，則欲在電視或廣播播送之競選廣告內容自屬違反政府法令之廣告內容，姑不論公
職人員選舉罷免法第五十條之一適用之對象是否包括媒體或節目製作者，播出者如有
故意或過失，即應認違反廣播電視法第二十一條第二款之規定，而應依同法第四十五
條之二規定加以處罰。蓋廣播電視法第二十一條第二款之規定係處罰其播出廣告內容
，並非因其係違反公職人員選舉罷免法第五十條之一之行為人而始為處罰。本件原告
為廣播電視節目供應事業，明知系爭廣告係違反法令之選舉廣告內容，竟於其所製播
之頻道播出，已違反廣播電視法第二十一條第二款之規定，其訴稱其非公職人員選舉
罷免法第五十條之一規範對象等語，與其應負違反廣播電視法第二十一條第二款之違
章責任無涉，故原告此部分之主張亦無可採。（四）至憲法第十一條規定所保障之言
論自由並非完全不受限制，如為防止妨礙他人自由、避免緊急危難、維持社會秩序或
增進公共利益所必要者，依同法第二十三條規定，仍非不得以法律限制之，行政機關
為使選舉活動中候選人及政黨得公平競爭，保障政黨得公平競爭，及政黨平等使用廣
播電視，以維持社會秩序並增進公共利益，依法限制政黨及候選人不得以廣播電視為
競選廣告之規定，尚難指為違憲。被告為使廣播電視事業瞭解有關競選廣告之規範，
除藉媒體一再宣示主管機關之立場外，並於八十七年十月七日以（八七）建廣一字第
一五九八○號函轉中央選舉委員會周知全國各廣播電視媒體，於競選活動期間及選舉
投票當日勿播出競選廣告，為使業者有所遵循，被告更於八十七年十月二十日以（八
七）建廣一字第一六五六七號函送「廣播電視事業製播涉及競選活動之節目與廣告處
理原則」，該原則明定不問廣告主題係宣傳個人或政黨形象，其於非競選活動期間雖
可播送，惟在競選活動期間均不得播送。經核尚未逾越廣播電視法第二十一條第二款
及公職人員選舉罷免法第五十條之一規定意旨，且與憲法第十一條亦無違，原告所訴
自無可採。（五）、原告漠視被告函轉中央選舉委員會函所重申之不得為競選廣告意
旨，並漠視上開處理原則之規範，於競選活動期間仍播出系爭競選廣告，其違章行為
顯出於故意行為，情節非輕，原處分依法核處原告最高之罰鍰，並無過度，對於規範
目的之達成，有其必要，罰鍰額數所致原告之制裁與目的達成之具有公益之維護間，
其權衡不失於偏，尚難謂有違比例原則。（六）、原告所主張競選期間開始以前之廣
告，既非選舉活動期間之行為，不生公職人員選舉罷免法第五十條之一第三項之規範
問題，即無依廣播電視法第二十九條之一準用第二十一條第二款處罰之可言。原告主
張其信賴被告未為處理，始繼續播送，被告之後予以處罰，有違信賴保護及平等原則
，並不可採。綜上，原告所訴核無可採，被告所為科罰處分，暨一再訴願決定遞予維
持，俱無不合，原告起訴意旨非有理由，應予駁回。
據上論結，本件原告之訴為無理由，爰依行政訴訟法施行法第二條、行政訴訟法第九
十八條第三項前段，判決如主文。
中    華    民    國      九十      年      十二      月      六        日
                    最 高 行 政 法 院  第 四 庭
                                審 判 長 法  官      葉  振  權
                                         法  官      黃  璽  君
                                         法  官      吳  錦  龍
                                         法  官      劉  鑫  楨
                                         法  官      吳  明  鴻
右  正  本  證  明  與  原  本  無  異
                                         法院書記官  陳  盛  信
中    華    民    國      九十      年      十二      月      六        日


司法院資訊處製作；財團法人民間司法改革基金會備份。
